【裁判字號】    97,抗,2192
【裁判日期】    980114
【裁判案由】    假扣押
【裁判全文】
臺灣高等法院民事裁定                  97年度抗字第2192號
抗  告  人  丙○○
相  對  人  財裕證券投資顧問股份有限公司
法定代理人  甲○○
代  理  人  乙○○
上列當事人間假扣押事件，抗告人對於中華民國97年10月13日臺
灣臺北地方法院97年度裁全字第8569號所為裁定提起抗告，本院
裁定如下：
    主  文
原裁定廢棄。
相對人在原法院之聲請駁回。
聲請及抗告訴訟費用由相對人負擔。
    理  由
一、相對人於原法院聲請意旨及本院答辯意旨略以：抗告人於民
    國96年4月16日與相對人簽訂工作契約書，擔任分析師乙職
    ，約定工作期間為96年7月9日至99年7月8日。詎抗告人罔顧
    合約約定，未經相對人同意，於約定工作期間內，違反競業
    禁止義務，至與相對人經營同類業務之乾景證券投資顧問股
    份有限公司（下稱乾景公司）擔任相同職位，並竊取相對人
    公司電腦中客戶資料等機密資料提供予乾景公司運用。抗告
    人怠忽職務，未對相對人客戶提供服務，致客戶紛紛要求退
    費，已退費金額達新台幣（以下同）122萬7583元。另抗告
    人已預領獎金，卻曠職未對客戶提供服務，造成相對人損失
    ，其所獲得之不當得利金額為126萬5696元。因抗告人恐有
    脫產，致日後相對人有難以執行之虞，願供擔保請准就抗告
    人財產200萬元之範圍內予以假扣押云云。
二、原裁定以：相對人就其主張之請求及假扣押原因，除已提出
    工作契約書影本等件外，復陳明願供擔保以補釋明之不足，
    所請假扣押核無不合，應予准許等語。
三、抗告意旨略以：相對人於假扣押聲請狀提出工作契約書及自
    擬之統計表做為其欲向抗告人請求損害賠償及不當得利之證
    據，並據此聲請假扣押，惟前證物顯難證明抗告人確有違約
    情事。又相對人僅泛指抗告人恐有脫產，而陳明願供擔保，
    卻未依民事訴訟法第526條規定，就抗告人具脫產行為致日
    後不能強制執行或甚難執行之虞等假扣押原因為釋明。原裁
    定遽准許相對人供擔保而對抗告人之財產為假扣押，難令人
    甘服，為此提起抗告等語。
四、按債權人就金錢請求或得易為金錢請求之請求，欲保全強制
    執行，得聲請假扣押。而請求及假扣押之原因，應釋明之。
    民事訴訟法第522條第1項、第526條第1項分別定有明文。查
    民事訴訟法第526條第2項修正前條文為：「債權人雖未為前
    項釋明，如就債務人所應受之損害已供法院所定之擔保者，
    得命為假扣押。」惟現已修正為：「前項釋明如有不足，而
    債權人陳明願供擔保或法院認為適當者，法院得定相當之擔
    保，命供擔保後為假執行。」，其修正理由為「依原第2項
    規定，債權人得供擔保以代釋明，惟債權人聲請假扣押，應
    使法院信其請求及假扣押之原因大致為正當，故仍應盡其釋
    明責任。然其釋明如有不足，為補強計，於債權人陳明就債
    務人可能遭受之損害願供擔保並足以補釋明之不足，或於法
    院認以供擔保可補釋明之不足並為適當時，法院均可斟酌情
    形定相當之擔保，命債權人供擔保後為假扣押，爰修正第2
    項。」是依現行民事訴訟法第526條第2項規定，關於假扣押
    之原因，應由債權人提出可使法院信其主張為真實之證據，
    以釋明之；尚難逕以擔保取代釋明之欠缺。又所謂假扣押之
    原因，依同法第523條第1項規定，係指日後有不能強制執行
    或甚難執行之虞或應在外國為強制執行之情形，如債務人浪
    費財產，增加負擔，或就其財產為不利益之處分，將成為無
    資力之狀態，或將移住遠地、逃匿無蹤、隱匿財產等是（最
    高法院19年抗字第232號判例參照）。債權人就假扣押之原
    因，依法有釋明之義務，亦即須提出可使法院信其主張為真
    實之證據，必待釋明有所不足，而債權人陳明願供擔保或法
    院認為適當者，法院始得定相當之擔保，命供擔保後為假扣
    押，苟債權人未釋明假扣押之原因，縱其陳明願供擔保，亦
    不符假扣押之要件。最高法院94年度台抗字第463號裁判見
    解亦同，可資參酌。
五、查相對人就其請求，業經提出工作契約書、退費金額統計表
    、預領獎金統計表為證，應認其已為釋明。然就假扣押原因
    部分，相對人僅泛言抗告人「恐有脫產，致日後聲請人（即
    相對人）有難以執行之虞」（見假扣押聲請狀末段）及指摘
    抗告人沒有履行誠意（見本院卷第16頁），並未提出任何可
    資即時調查之證據釋明抗告人有浪費財產、增加負擔、隱匿
    財產等行為，其就假扣押原因之釋明顯屬欠缺，是本件假扣
    押之聲請，與民事訴訟法第526條第1項、第2項規定不符，
    應予駁回。原審未察，命擔保後為假扣押，容有未洽。抗告
    意旨據此指摘原裁定不當，為有理由，應由本院予以廢棄，
    並諭知如主文第2項所示。
六、據上論結，本件抗告為有理由，依民事訴訟法第492條、第
    95條、第78條，裁定如主文。
中    華    民    國    98    年    1     月    14    日
                  民事第一庭
                      審判長 法  官 張耀彩
                             法  官 林金吾
                             法  官 盧彥如
正本係照原本作成。
本裁定除以適用法規顯有錯誤為理由，並經本院許可外，不得再
抗告。如提起再抗告，應於收受後10日內委任律師為訴訟代理人
向本院提出再抗告狀。並繳納再抗告費新台幣１千元。
中    華    民    國    98    年    1     月    15    日
                             書記官 鄭兆璋


司法院資訊處製作；財團法人民間司法改革基金會備份。
